【裁判字號】    97,交聲,86
【裁判日期】    970722
【裁判案由】    違反道路交通管理處罰條例聲明異議
【裁判全文】
臺灣臺北地方法院交通事件裁定          97年度交聲字第86號
原處分機關  臺北市政府警察局大安分局
受  處分人
即  異議人  甲○○
上列受處分人因違反道路交通管理處罰條例案件，對於臺北市政
府警察局大安分局民國96年8月7日所為北市警安交裁字AEV50240
8號之裁決書（原舉發案號：北市警交字第AEW502408號）聲明異
議，本院裁定如下：
    主  文
原臺北市政府警察局大安分局北市警安交裁字AEV502408 號處分
撤銷。
甲○○不罰。
    理  由
一、聲明異議意旨略以：異議人即受處分人甲○○於民國96年3
    月30日12時30分，行走於台北市○○路某地，經警舉發「行
    人不依號誌指示闖紅燈穿越」違規，經臺北市政府警察局大
    安分局警備隊員警舉發，惟受處分人該日在臺北市士林區之
    國防部軍事情報局服役，且未放假或外出洽公，因此不可能
    在上開時間同時出現在台北市○○路○路段，況舉發通知單
    簽名欄「甲○○」字跡亦非本人親筆簽名，爰對原處分不服
    ，而依法聲明異議，請求依法撤銷原處分等語。
二、原處分機關以：異議人即受處分人甲○○於民國96年3 月30
    日12時30分，行走於台北市○○路某地，經警舉發行人不依
    號誌指示闖紅燈穿越之違規，當場掣發臺北市政府警察局舉
    發違反道路交通管理事件通知單。嗣受處分人不服提出申訴
    ，原處分機關調查結果，仍認受處分人有上開違規行為，乃
    依道路交通管理處罰條例第78條第1項第1款及違反道路交通
    管理事件統一裁罰基準及處理細則所訂之違反道路交通管理
    事件統一裁罰基準表之規定，於96年8月7日以北市警安交裁
    字AEV502408號裁決書裁處受處分人罰鍰新臺幣（下同）300
    元。
三、按道路交通管理處罰條例第89條規定：「法院受理有關交通
    事件，準用刑事訴訟法之規定」，是法院於受理交通聲明異
    議事件時，違規事實應依證據認定之，而違規事實所憑之證
    據，雖不以直接證據為限，間接證據亦包括在內；然而無論
    直接或間接證據，其為裁決處分上之證明，須於通常一般之
    人均不致有所懷疑，而得確信其為真實之程度者，始得據為
    違規之認定，倘其證明尚未達到此一程度，而有合理之懷疑
    存在時，事實審法院復已就其心證上理由予以闡述，敘明其
    如何無從為有違規事實之確信，因而為撤銷原處分之裁定，
    尚不得任意指為違法，最高法院76年台上字第4986號判例要
    旨可佐。換言之即法院於受理交通聲明異議事件時，經調查
    之程序，就原處分機關認定行為人違反道路交通管理處罰條
    例之違規事實倘存有合理之懷疑，而無法達到確信為真實之
    程度，法院基於罪疑唯輕原理，應對行為人為有利之解釋及
    認定，合先說明。
四、訊據受處分人甲○○堅決否認上開違規之情節。經查，證人
    即本件違規事由原舉發員警廖宗匯於本院97年2月5日訊問時
    到庭具結證稱：「（問：本件違規人甲○○是否就是坐在庭
    上的這個人？）事隔這麼久，這個案件沒有很特別的案件，
    當時沒有爭吵，所以當時我對於這個案件沒有特別注意」、
    「（問：違規人你是否可以記得？）真的已經事隔這麼久，
    我確實沒有辦法記得這麼清楚。」、「（問：你叫違規人提
    供何證件？）可以證明身分的證件」等語綦詳（見臺灣臺北
    地方法院97年度交聲字第86號，以下簡稱本院卷，第11背面
    頁至12頁），並有臺北市政府警察局大安分局違反道路交通
    管理事件裁決書、舉發單各１件在卷可稽，足見證人即本件
    違規事由原舉發員警廖宗匯雖有查驗異議人之身分證件，惟
    無法確認指辨舉發當時違規人確實為本件受處分人無訛。再
    查，受處分人於上開違規時間確實並未休假外出之事實，業
    經受處分人於本院97年2月5日訊問時供述明確，核與本院97
    年2月18日以北院隆刑樂97交聲86字第0970002467 號函依職
    權向國防部軍事情報局，調取受處分人於民國96年3 月30日
    之請假資料及該員服役期間之所有親自簽名文件，國防部軍
    事情報局於97年4月1日以國報局室字第0970001788號函，檢
    送異議人甲○○96年休（請）假紀錄卡及請假報告單等文件
    所載內容相符，並有上開函文及請假報告單等文件附卷可稽
    （見本院卷第25至26頁、第72至105 頁），是本件並不能排
    除有第三人冒受處分人甲○○名義，並偽填受處分人姓名以
    逃避裁罰之可能，應堪認定。末查，本院依職權調取受處分
    人甲○○之臺灣新光商業銀行城內分行、合作金庫商業銀行
    自強分行、台北富邦商業銀行西松分行、彰化商業銀行嘉義
    分行暨臺灣郵政股份有限公司之開戶相關資料所留存之簽名
    、永豐信用卡背面簽名欄之簽名、申訴書之簽名、國防部軍
    事情報局請（例）假報告單之請假人欄之簽名、受處分人甲
    ○○刑事聲明異議狀之簽名（見見本院卷第1頁、第3頁、第
    14頁、第19頁、第75至140 頁）及受處分人於97年2月5日本
    院訊問筆錄簽名及其當庭書寫之「甲○○」簽名20次之筆跡
    ，與原舉發通知單上違規人「甲○○」之簽名，全部送經內
    政部警政署刑事警察局字跡比對鑑定結果，呈現「甲○○」
    字跡特徵不穩定且可資比對字跡太少，無法鑑定，亦有內政
    部警政署刑事警察局97年7月1日刑鑑字第0970093141號函在
    卷可佐（見本院卷第144 頁）。復酌本院以肉眼觀察原舉發
    通知單上違規人「甲○○」之簽名，與受處分人上開當庭書
    寫之「甲○○」簽名20次之筆跡，及上開金融開戶相關資料
    所留存之簽名、永豐信用卡背面簽名欄之簽名、申訴書之簽
    名、國防部軍事情報局請（例）假報告單之請假人欄之簽名
    ，二者之筆順、走勢、轉折及勾勒、粗細方式均有所不同。
    因此，本件尚難認原舉發通知單上違規人「甲○○」之簽名
    與本件受處分人係屬同一人所為，洵堪認定。此外，復查無
    其他積極證據足以證明受處分人確實有上開違規行為，爰依
    罪疑唯輕原理，本件應以有利被告之解釋及認定，尚不得遽
    認原舉發通知單上違規人即係本件受處分人。
五、綜上，受處分人遭第三人冒名致受交通違規處分之事證甚為
    明確。因此，原處分機關裁決之基礎即有錯誤，進而遽予裁
    決受處分人罰鍰300 元，即失其附麗，致原處分違法裁決，
    而異議人聲明異議為有理由，自應由本院將上開裁決書處分
    撤銷，並予異議人不罰，以臻適法。
據上論斷，應依道路交通案件處理辦法第20條，裁定如主文。
中    華    民    國    97    年  7       月    22    日
                    交通法庭  法  官  施添寶
以上正本證明與原本無異。
如不服本裁定，應於送達後5日內，向本院提出抗告狀。
                              書記官  陳弘文
中    華    民    國    97    年  7       月    22    日


司法院資訊處製作；財團法人民間司法改革基金會備份。
